【裁判字號】    98,抗,290
【裁判日期】    980827
【裁判案由】    聲明異議
【裁判全文】
臺灣高等法院高雄分院刑事裁定           98年度抗字第290號
    抗  告  人
    即  受刑人  甲○○
                        （現於臺灣臺東監獄岩灣分監）
上列抗告人因聲明異議案件，不服臺灣高雄地方法院中華民國98
年7 月23日裁定（98年度聲字第68號），提起抗告，本院裁定如
下：
    主  文
抗告駁回。
    理  由
一、本件抗告意旨略以：(一)原裁定於理由內敘述，交相比對抗告
    人流氓案件及盜匪案件之犯罪非同一事實，而不予折抵刑期
    ，未免草率，罔顧人命。(二)感訓裁定書內，抗告人持槍恐嚇
    被害人等流氓行為後持該槍械，亦經台灣高雄地方法院以88
    年訴字第822 號，被依共同正犯判處槍械之刑責，可見上開
    2 案其犯罪手法均以強暴、脅迫等手段同一犯行，之結果亦
    足以證明有二罰之情事，斷不能因相距2 年無牽連關係，而
    認定非同一事實。(三)抗告人於90年7 月20日執畢感訓處分接
    續執行殘刑，至今服刑已十餘年，抗告人無時不懺悔、反省
    ，為此提起抗告，請求鈞院賜以相互折抵刑期，以免冤抑云
    云。
二、原裁定意旨略以：(一)按受裁定感訓處分之流氓行為，同時觸
    犯刑事法律者，經判決有罪確定，其應執行之有期徒刑、拘
    役或保安處分，與感訓期間，相互折抵之，其折抵以感訓處
    分1 日互抵有期徒刑、拘役或保安處分1 日，廢止前檢肅流
    氓條例第21條第1 項定有明文。則感訓處分、刑事處分或保
    安處分得以相互折抵者，必須流氓行為，同時觸犯刑事法律
    ，經判決有罪確定者，始得相互折抵之。故如流氓行為，雖
    經裁定感訓處分確定，但此部分犯行未經法院判決有罪確定
    ，即不符合相互折抵之要件，自不得相互折抵之。故廢止前
    檢肅流氓條例第21條刑期折抵之規定，僅限於受裁定感訓處
    分之流氓行為，與同時觸犯刑事法律之行為屬於同一事實或
    有修正前刑法第55條及第56條裁判上一罪之情形，經判決有
    罪確定，其應執行之有期徒刑、拘役或保安處分，始得與感
    訓期間相互折抵之。(二)經查：受刑人甲○○前於85年7 月至
    同年9 月間，因夥眾以強暴、脅迫手段，而有霸佔地盤、敲
    詐勒索、欺壓善良等流氓行為，觸犯因檢肅流氓條例，經臺
    灣板橋地方法院治安法庭以86年度感裁字第12號裁定交付感
    訓處分，並經臺灣高等法院以87年度感抗字第125 號駁回抗
    告確定，而自88年10月1 日入監執行感訓處分，嗣於90年7
    月17日經臺灣高等法院治安法庭以90年度感聲字第90號裁定
    免予繼續執行其感訓處分等事實，有臺灣板橋地方法院86年
    度感裁字第12號治安法庭裁定、臺灣高等法院90年度感聲字
    第90號治安法庭裁定影本各1 份及臺灣高等法院被告前案紀
    錄表1 份在卷可稽。至異議人另於87年間因懲治盜匪條例等
    案件，經本院以88年度訴字第822 號判處有期徒刑17年確定
    ，而該盜匪案件所認定之犯罪時間係自87年10月26日起至87
    年12月13日止，而犯罪手法則係持具有殺傷力之槍枝及刀子
    結夥侵入住宅強盜，亦有本院88年度訴字第822 號判決1 份
    在卷可稽。經本院交相比對受刑人甲○○上開流氓案件及盜
    匪案件之犯罪時間、手法等要件，受刑人前據以執行感訓處
    分之霸佔地盤、敲詐勒索、欺壓善良等流氓行為，要與受刑
    人於盜匪案件中所為之持具有殺傷力之槍枝及刀子結夥侵入
    住宅強盜犯行並不相符，顯非同一事實甚明，且受刑人之流
    氓行為與盜匪犯行之犯罪時間前後相距2 年餘，時間並非密
    接，尚難論以修正前刑法第56條之連續犯，且受刑人非因該
    流氓行為而另觸犯刑事法律，亦難認2 者間有何方法、結果
    之牽連關係，而與修正前刑法第55條關於牽連犯之規定要件
    不符。是受刑人甲○○上開流氓非行及盜匪犯行既非同一事
    實，亦無修正前刑法第55條關於牽連犯及第56條關於連續犯
    之裁判上一罪之情形，則其認有折抵刑期之適用，顯與上開
    廢止前檢肅流氓條例第21條第1 項之規定不符，顯無理由。
    (三)綜上，聲請意旨所述之盜匪案件之犯罪事實，核與感訓處
    分所認定之各流氓行為中並無同一事實及裁判上一罪之關係
    ，依法不得予以折抵刑期。從而，臺灣高雄地方法院檢察署
    檢察官以98年2 月13日雄檢惟峽98執聲他610 字第07121 號
    函文所為之執行指揮之行為並無不當，異議人之指稱於法無
    據，依法應予駁回等語。
三、按行為後法律有變更者，適用行為時之法律。但行為後之法
    律有利於行為人者，適用最有利於行為人之法律，刑法第2
    條第1 項定有明文。又刑法總則於其他法律有刑罰或保安處
    分之規定者，亦適用之，刑法第11條前段亦定有明文。次按
    檢肅流氓條例業於98年1 月21日公布廢止，廢止前檢肅流氓
    條例第21條第1 項規定：「受裁定感訓處分之流氓行為，同
    時觸犯刑事法律者，經判決有罪確定，其應執行之有期徒刑
    、拘役或保安處分，與感訓期間，相互折抵之，其折抵以感
    訓處分1 日互抵有期徒刑、拘役或保安處分1 日」。經比較
    後，依廢止前之規定，受刑人可以感訓處分期間折抵刑期，
    顯較有利於受刑人，則應依刑法第2 條第1 項前段，適用廢
    止前檢肅流氓條例第21條第1 項規定，判斷受刑人是否符合
    以感訓處分期間折抵刑期之要件。又按受裁定感訓處分之流
    氓行為，同時觸犯刑事法律者，經判決有罪確定，其應執行
    之有期徒刑、拘役或保安處分，與感訓期間，相互折抵之，
    其折抵以感訓處分1 日互抵有期徒刑、拘役或保安處分1 日
    ，廢止前檢肅流氓條例第21條第1 項定有明文。故如流氓行
    為，雖經裁定感訓處分確定，但此部分犯行未經法院判決有
    罪確定，即不符合相互折抵之要件，自不得相互折抵之。從
    而，廢止前檢肅流氓條例第21條刑期折抵之規定，僅限於受
    裁定感訓處分之流氓行為，與同時觸犯刑事法律之行為屬於
    同一事實或有修正前刑法第55條及第56條裁判上一罪之情形
    ，經判決有罪確定，其應執行之有期徒刑、拘役或保安處分
    ，始得與感訓期間相互折抵之。
四、經查：
  (一)抗告人甲○○前於85年7 月至同年9 月初某日止，連續在台
    北縣板橋市，夥眾以強暴、脅迫手段，霸佔地盤、向不特定
    人敲詐勒索，欺壓善良，足認有破壞社會秩序等流氓行為，
    情節重大，觸犯檢肅流氓條例，經臺灣板橋地方法院治安法
    庭以86年度感裁字第12號裁定交付感訓處分，並經臺灣高等
    法院以87年度感抗字第125 號駁回抗告確定，但抗告人之流
    氓行為並非持有槍枝，此由上開裁定內容即可知悉。抗告人
    自88年10月1 日入監執行感訓處分，嗣於90年7 月17日經臺
    灣高等法院治安法庭以90年度感聲字第90號裁定免予繼續執
    行其感訓處分等事實，有臺灣板橋地方法院86年度感裁字第
    12號治安法庭裁定、臺灣高等法院90年度感聲字第90號治安
    法庭裁定影本各1 份及臺灣高等法院被告前案紀錄表1 份在
    卷可稽。
  (二)抗告人另於87年間因懲治盜匪條例等案件，經台灣高雄地方
    法院以88年度訴字第822 號判處有期徒刑17年確定，而該盜
    匪案件所認定之犯罪時間係自87年10月26日起至87年12月13
    日止，而犯罪手法則係持具有殺傷力之槍枝及刀子結夥侵入
    住宅強盜，亦有該院88年度訴字第822 號判決影本及臺灣高
    等法院被告前案紀錄表各1 份在卷可稽。
  (三)抗告人甲○○上開流氓案件及盜匪案件之犯罪時間、手法等
    要件，抗告人前據以執行感訓處分之霸佔地盤、敲詐勒索、
    欺壓善良等流氓行為，其並未持有槍枝，要與抗告人於盜匪
    案件中所為之持具有殺傷力之槍枝及刀子結夥侵入住宅強盜
    犯行並不相符，顯非同一事實甚明，且抗告人之流氓行為與
    盜匪犯行之犯罪時間前後相距2 年餘，時間並非密接，尚難
    論以修正前刑法第56條之連續犯，且抗告人非因該流氓行為
    而另觸犯刑事法律，亦難認二者間有何方法、結果之牽連關
    係，而與修正前刑法第55條關於牽連犯之規定要件不符。是
    抗告人甲○○上開流氓非行及盜匪犯行既非同一事實，亦無
    修正前刑法第55條關於牽連犯及第56條關於連續犯之裁判上
    一罪之情形，則其認有折抵刑期之適用，顯與上開廢止前檢
    肅流氓條例第21條第1 項之規定不符，顯無理由。
五、原裁定以聲請意旨所述之盜匪案件與感訓處分所認定之各流
    氓行為中並無同一事實及裁判上一罪之關係，依法不得折抵
    刑期，上開檢察官所為之執行指揮並無不當，而駁回異議人
    之聲明異議，經核並無違誤。抗告人仍執前詞，指摘原裁定
    不當，為無理由，應予駁回。
六、據上論結，應依刑事訴訟法第412 條，裁定如主文。
中    華    民    國    98    年    8     月    27    日
                  刑事第二庭  審判長法  官  林正雄
                                    法  官  陳啟造
                                    法  官  黃壽燕
以上正本證明與原本無異。
不得再抗告。
中    華    民    國    98    年    8     月    27    日
                                    書記官  梁雅華


司法院資訊處製作；財團法人民間司法改革基金會備份。
